【裁判字號】    97,易,2966
【裁判日期】    971031
【裁判案由】    毒品危害防制條例
【裁判全文】
臺灣臺北地方法院刑事判決      九十七年度易字第二九六六號
公  訴  人  臺灣臺北地方法院檢察署檢察官
被      告  甲○○
上列被告因違反毒品危害防制條例案件，經檢察官提起公訴（九
十七年度偵字第一六二六六號），本院判決如下：
    主  文
甲○○持有第一級毒品，累犯，處有期徒刑月，如易科罰金，
以新臺幣壹仟元折算壹日。
扣案第一級毒品海洛因壹包（驗餘淨重零點壹捌貳公克）及海
洛因香菸壹支（驗餘淨重零點柒玖柒捌公克），均沒收銷燬之，
包裝上開海洛因之外包裝袋壹個沒收之。
    事  實
一、甲○○於民國八十七年因違反麻醉藥品管理條例，經臺灣高
    等法院以八十八年度上訴字第二一七一號判處有期徒刑五年
    十月，嗣由最高法院以八十八年度臺上字第七四五一號駁回
    上訴確定，又於八十八年因違反毒品危害防制條例案件，經
    臺灣板橋地方法院以八十八年度板簡字第三九四號判處有期
    徒刑六月，再經同法院以八十八年度簡上字第一八四號駁回
    上訴確定，上開二案經同法院以八十九年度聲字第二三二四
    號定其應執行有期徒刑六年確定，復於八十九年因違反毒品
    危害防制條例案件，經同法院以八十九年度易字第一三三八
    號判處有期徒刑八月確定，再經臺灣高等法院以八十九年度
    上易字第四四四九號駁回上訴確定，並與前開案件接續執行
    ，於九十三年三月四日縮短刑期假釋出監，所餘刑期付保護
    管束，於九十六年二月四日縮刑期滿，未經撤銷假釋，其未
    執行之刑，以已執行論，猶不知悔改，明知海洛因係毒品危
    害防制條例所規範之第一級毒品，依法不得持有，竟於九十
    七年一月三十日上午三時許，在臺北縣中和市○○路某處，
    向真實姓名年籍不詳綽號「小黑」之成年男子取得海洛因一
    包（驗餘淨重○‧一八三二公克）及海洛因香菸一支（驗餘
    淨重○‧七九七八公克）而持有之，嗣於同日下午一時三十
    五分許，在臺北縣新店市○○路六八○巷三十三弄五號樓梯
    間，為警盤檢查獲，並扣得上開海洛因一包及海洛因香菸一
    支。
二、案經臺北縣政府警察局新店分局報請臺灣臺北地方法院檢察
    署檢察官偵查起訴。
    理  由
壹、證據能力方面：
    按現行刑事訴訟法關於「鑑定」之規定，除選任自然人充當
    鑑定人外，另設有囑託機關鑑定制度。依同法第一百九十八
    條、第二百零八條之規定，不論鑑定人或鑑定機關、團體，
    固均應由法院、審判長、受命法官或檢察官視具體個案之需
    要而為選任、囑託，並依第二百零六條之規定，提出言詞或
    書面報告，始符合同法第一百五十九條第一項所定得作為證
    據之「法律有規定」之情形。否則所為之鑑定，仍屬傳聞證
    據。然於司法警察機關調查中之案件，為因應實務上，或因
    量大、或有急迫之現實需求，例行性當然有鑑定之必要者，
    例如毒品之種類與成分、尿液之毒品反應，或者槍彈有無殺
    傷力等鑑定，基於檢察一體原則，得由該管檢察長對於轄區
    內之案件，以事前概括選任鑑定人或囑託鑑定機關、團體之
    方式，俾便轄區內之司法警察官、司法警察對於調查中之此
    類案件，得即時送請先前已選任之鑑定人或囑託之鑑定機關
    、團體實施鑑定，以求時效（法務部九十二年九月一日法檢
    字第○九二○○三五○八三號函參照，刊載於法務部公報第
    三一二期）。此種由檢察機關概括選任鑑定人或概括囑託鑑
    定機關、團體，再轉知司法警察官、司法警察於調查犯罪時
    參考辦理之作為，法無明文禁止，係為因應現行刑事訴訟法
    增訂傳聞法則及其例外規定之實務運作而為。此種由司法警
    察官、司法警察依檢察官所概括選任之鑑定人或囑託鑑定機
    關、團體所為之鑑定結果，與檢察官選任或囑託為鑑定者，
    性質上並無差異，同具有證據能力（最高法院九十六年度臺
    上字第二八六○號判決參照）。本案查扣之毒品及採集之尿
    液，經臺北縣政府警察局新店分局依前開作業流程，分送交
    通部民用航空局航空醫務中心（下稱航空醫務中心），及臺
    灣檢驗科技股份有限公司（下稱臺灣檢驗公司）鑑定後，各
    出具之毒品鑑定書及濫用藥物檢驗報告，揆諸前揭說明，自
    屬「法律規定」得為證據者，洵具證據能力，合先敘明。
貳、實體方面：
一、訊據被告甲○○對於上揭事實坦承不諱（見本院卷第三十二
    頁反面），其於九十七年一月三十日為警所採集之尿液，經
    送臺灣檢驗公司檢驗結果，呈海洛因類陰性反應，此有該公
    司於同年二月二十六日所出具之濫用藥物檢驗報告附卷可稽
    （見臺灣臺北地方法院九十七年度毒偵字第六二四號偵查卷
    影印卷第四十五頁），又扣案之白色粉末一包（實稱毛重○
    ‧五○五○公克（含一袋），淨重○‧一八五○公克，取樣
    ○‧○○一八公克，餘重○‧一八三二公克）及香菸一支（
    淨重○‧八○三○公克，取樣○‧○○五二公克，餘重○‧
    七九七八公克），經送航空醫務中心鑑定結果，均檢出第一
    級毒品海洛因成分，亦有該中心同年三月五日航藥鑑字第○
    九七一一八七號毒品鑑定書在卷足憑（見同上偵查卷第五十
    頁），是扣案之白色粉末一包及香菸一支，確係第一級毒品
    海洛因無訛，足徵被告任意性自白核與事實相符，應堪採信
    。綜上，本案事證明確，被告持有第一級毒品犯行，洵堪認
    定，應依法論科。
二、按海洛因屬毒品危害防制條例第二條第二項第一款所規範之
    第一級毒品。核被告所為，係犯毒品危害防制條例第十一條
    第一項持有第一級毒品罪。被告於八十七年因違反麻醉藥品
    管理條例，經臺灣高等法院以八十八年度上訴字第二一七一
    號判處有期徒刑五年十月，嗣由最高法院以八十八年度臺上
    字第七四五一號駁回上訴確定，又於八十八年因違反毒品危
    害防制條例案件，經臺灣板橋地方法院以八十八年度板簡字
    第三九四號判處有期徒刑六月，再經同法院以八十八年度簡
    上字第一八四號駁回上訴確定，上開二案經同法院以八十九
    年度聲字第二三二四號定其應執行有期徒刑六年確定，復於
    八十九年因違反毒品危害防制條例案件，經同法院以八十九
    年度易字第一三三八號判處有期徒刑八月確定，再經臺灣高
    等法院以八十九年度上易字第四四四九號駁回上訴確定，並
    與前開案件接續執行，於九十三年三月四日縮短刑期假釋出
    監，所餘刑期付保護管束，於九十六年二月四日縮刑期滿，
    未經撤銷假釋，其未執行之刑，以已執行論，有臺灣高等法
    院被告前案紀錄表在卷足憑（見本院卷第四頁至第十七頁）
    ，其前受徒刑之執行完畢，於五年以內故意再犯本案有期徒
    刑以上之罪，為累犯，應依刑法第四十七條第一項規定加重
    其刑。爰審酌被告明知毒品危害國人身心，竟非法持有，助
    長社會不良風氣，惟於犯後尚能坦承犯行，且持有毒品數量
    非多，持有時間不長，所生危害非鉅，及其品行、犯罪動機
    、目的、手段、智識程度等一切情狀，量處如主文所示之刑
    ，並諭知易科罰金之折算標準。扣案海洛因一包（驗餘淨重
    ○‧一八三二公克），及海洛因香菸一支（驗餘淨重○‧七
    九七八公克），屬毒品危害防制條例第二條第二項第一款所
    規範之第一級毒品，應依同條例第十八條第一項前段規定宣
    告沒收銷燬之；包裝上開海洛因之外包裝袋一個，係用於包
    裹海洛因，防止其裸露、潮濕，便於攜帶，為被告犯罪所用
    之物，且為被告所有，業據被告供明在卷（見本院卷第三十
    二頁反面），又航空醫務中心鑑定時既將空包裝袋與前開海
    洛因分別秤重，有毒品鑑定書可憑，業如前述，足認與扣案
    之海洛因並無不可析離之關係，爰依刑法第三十八條第一項
    第二款規定宣告沒收之。
據上論斷，應依刑事訴訟法第二百八十四條之一、第二百九十九
條第一項前段，毒品危害防制條例第十一條第一項、第十八條第
一項前段，刑法第十一條、第四十七條第一項、第四十一條第一
項前段、第三十八條第一項第二款，判決如主文。
本案經檢察官楊冀華到庭執行職務
中    華    民    國  九十七  年    十    月  三十一  日
                          臺灣臺北地方法院刑事第七庭
                              法      官  孫萍萍
上正本證明與原本無異。
如不服本判決，應於判決送達後十日內，向本院提出上訴狀。
                              書  記  官  林義盛
中    華    民    國  九十七  年    十    月  三十一  日
附錄本案論罪科刑法條全文：
毒品危害防制條例第十一條
持有第一級毒品者，處三年以下有期徒刑、拘役或新臺幣五萬元
以下罰金。
持有第二級毒品者，處二年以下有期徒刑、拘役或新臺幣三萬元
以下罰金。
持有專供製造或施用第一、二級毒品之器具者，處一年以下有期
徒刑、拘役或新臺幣一萬元以下罰金。
持有毒品達一定數量者，加重其刑至二分之一，其標準由行政院
定之。


司法院資訊處製作；財團法人民間司法改革基金會備份。
